最高法院民事判決　　　　　　　　　　　　　　　九十三年度台上字第一四０八號
　　上　訴　人　甲○○
　　訴訟代理人　顏廷鈺律師
　　被 上訴 人　萬協實業股份有限公司
　　法定代理人　鄭何雪
　　訴訟代理人　方智雄律師
右當事人間請求給付價金事件，上訴人對於中華民國九十二年一月二十八日台灣高等
法院第二審判決（九十一年度重上字第三一號），提起上訴，本院判決如下：
    主  文
原判決廢棄，發回台灣高等法院。
    理  由
本件被上訴人主張：上訴人於民國八十六年十月七日分別向伊購買坐落於台北市○○
區○○段一小段三四九、三五二、三五三、三五四、三五五、三五六、三五七、三五
八、三五九、三六一、三六二、三六四、三六五等十五筆地號土地（現合併為三四九
地號），伊興建之「台大文豪」大樓編號八樓Ｂ三號建物、坐落基地應有部分及地下
三層編號三三一、三三二停車位二位，價金計新台幣（下同）一千九百四十萬元；坐
落同上基地「台大文豪」大樓編號九樓Ａ一號建物、坐落基地應有部分及地下三層編
號三三四、三三五號停車位二位，價金計二千七百萬元。上訴人嗣於八十七年十二月
一日向伊購買坐落同上基地編號九樓Ｂ一號建物及坐落基地應有部分，價金計一千六
百七十五萬元。伊業已履行出賣人之義務，上訴人應於伊交屋時給付買賣價金。然上
訴人就編號八樓Ｂ三號建物、坐落基地應有部分及停車位價金尚有五百四十四萬元未
付；就編號九樓Ａ一建物、坐落基地應有部分及停車位價金尚有二百七十萬元未付；
編號九樓Ｂ一號建物、坐落基地應有部分，價金尚有一百六十八萬元未付，總計上訴
人尚未給付之價金共九百八十二萬元等情。爰依兩造所訂買賣契約之法律關係，求為
命上訴人給付九百八十二萬元，並加計法定遲延利息之判決。
上訴人則以：被上訴人所興建之「台大文豪」大廈施工品質不良，有逃生梯、地下室
滲水及地下室停車場之漏水問題，被上訴人違反買賣契約及公寓大廈管理條例之規定
，將其所有之一、二樓出租予松青超市懸掛大型招牌，違約將公共電機設備移至二樓
，及其他如台北市土木技師公會之鑑定報告所載之缺失均未補正。且被上訴人未經大
廈住戶同意，將大廈九樓屋頂平台擅自申請變更設計放置巨型冷卻水塔兩座，影響結
構安全、居住安寧及住戶權益；電機設備未依原設計圖設置，原二樓ＲＣ牆面及鋼筋
被打除及剪掉之缺失。被上訴人交付之上開不動產顯與系爭契約約定不符而有不完全
給付、瑕疵給付之情事，且已不能補正，伊自得以被上訴人給付不能為由，以八十九
年五月二十四日訴狀繕本之送達被上訴人作為解除契約之意思表示。系爭契約既經解
除，被上訴人無權再請求伊給付買賣價金。若認伊不得解除系爭契約，被上訴人遲延
提出給付，伊除對未完成部分行使同時履行抗辯外，並主張依土地法第九十七條規定
，按系爭房地總價年利率百分之十計算，請求被上訴人賠償因其遲延致伊無法使用房
屋之損失，與被上訴人請求之尾款，予以抵銷。又被上訴人於屋頂平台無端設置兩座
冷卻水塔，已影響房屋價值，伊主張應減少價金一千七百二十五萬元，並與伊未給付
之剩餘尾款價金相互抵銷等語，資為抗辯。
原審維持第一審所為上訴人敗訴之判決，駁回上訴人之上訴，無非以：查被上訴人主
張之上開事實，業據提出房屋預定買賣契約書、土地預定買賣契約書、不動產買賣契
約書、建物及土地登記簿謄本及交屋證明書等影本為證，並為上訴人所不爭執。按兩
造就系爭大樓八樓Ｂ三號、九樓Ａ一號房屋簽定之房屋預定買賣契約書第四條，就九
樓Ｂ一號房屋於八十七年十二月一日簽訂之不動產買賣契約書第一條、第八條約定以
觀，系爭建物業經台北市政府工務局於八十七年六月二十五日核發八十七年度使字第
二０一號使用執照，已據調取台北市政府八十二年度建字第八七九號建造執照卷宗核
閱無訛。被上訴人亦於八十八年一月八日將上開房屋三戶及停車位四位交付與上訴人
，嗣於八十八年三月十九日將建物及土地所有權移轉登記於上訴人，有土地及建物登
記簿謄本及交屋證明書影本為證，堪認被上訴人已依債務本旨提出給付。另查依兩造
簽立之房屋預定買賣契約書第四條約定，被上訴人祗須依台北市政府工務局核准之建
照圖說施工，並取得使用執照，即可認為合格。而系爭大樓原設計屋頂平面圖確有冷
卻槽及受水槽之設計，被上訴人申請變更現場設計圖，經台北市政府工務局於八十七
年六月二十五日發照同意變更，亦據調取台北市政府八十二年度建字第八七九號建造
執照卷宗核閱屬實。則被上訴人在屋頂平台設置兩座冷卻水塔，是依台北市政府工務
局核准之建照圖說施工，系爭大樓復已取得使用執照，難謂被上訴人有何違約之情事
。至於二座冷卻水塔係於八十七年六月二十五日經台北市政府工務局同意變更並發給
使用執照，而上訴人嗣於八十七年十二月一日復向被上訴人購買九樓Ｂ一號建物，並
「同意依現狀買賣」，而且經被上訴人出具交屋證明書，則上訴人復執前詞主張被上
訴人有給付不能之情事，亦非可採。上訴人復抗辯系爭大樓之多層樓逃生梯、地下室
滲水及地下室停車場漏水等缺失，並經台北市建築師公會鑑定系爭大樓多層樓逃生梯
及地下室有二十處滲水、地下室停車位漏水七十二平方公尺等情。然被上訴人就此部
分已經修復，此有上訴人提出之照片及八十八年十月六日備忘錄可稽。被上訴人同意
重新施作地下二、三樓停車場柏油路面，並已施作完畢，此於上訴人不爭執為真正之
本林工程行估價單上已記載明確。應認系爭大樓多層樓逃生梯、地下室滲水及地下室
停車場漏水業經被上訴人補正。是被上訴人已依約交付上訴人購買之三戶房屋及四個
停車位，並為所有權移轉登記，應認已依債務本旨提出給付，上訴人主張解除契約，
即屬無據。其主張同時履行抗辯，並以被上訴人遲延給付，主張自八十八年三月二十
日依土地法第九十七條計算遲延損害云云，亦無可取。綜上所述，被上訴人請求上訴
人給付買賣價金九百八十二萬元本息，洵屬正當，應予准許等詞，為其判斷之基礎。
查依兩造八十六年十月七日就前揭八樓Ｂ三號、九樓Ａ一號房屋簽定之房屋預定買賣
契約書第四條固均約定：「本房屋係依台北市政府工務局核准之建照圖說施工，建築
結構及設備建材說明如附件二，並以該工務局核發之建築物（房屋）使用執照為合格
標準，……」（見第一審卷第一宗第一二頁背面、第一四頁背面），然兩造當事人對
「本房屋係依台北市政府工務局核准之建照圖說施工」，其真意是否係指於訂約時已
經台北市政府工務局核准之建照圖說而言，是否亦及於訂約後變更設計之建照圖說，
即滋疑義，原審未遑詳加審認，即謂被上訴人於屋頂平台設置兩座冷卻水塔，已經台
北市政府工務局於八十七年六月二十五日發照同意變更，而謂被上訴人並無違約，已
嫌速斷。又原審先則謂為：被上訴人於八十八年一月八日將上開房屋三戶及停車位四
位交付與上訴人，嗣於八十八年三月十九日將建物及土地所有權移轉登記於上訴人，
堪認被上訴人已依債務本旨提出給付云云。繼則又謂：經台北市建築師公會鑑定系爭
大樓多層樓逃生梯及地下室有二十處滲水、地下室停車位漏水七十二平方公尺，然被
上訴人就此部分已經修復，此有上訴人提出之照片四張及八十八年十月六日備忘錄可
稽云云，前後理由亦嫌矛盾。復按出賣人就其交付之買賣標的物有應負擔保責任之瑕
疵，而其瑕疵係於契約成立後始發生，且因可歸責於出賣人之事由所致者，則出賣人
除負物之瑕疵擔保責任外，同時構成不完全給付之債務不履行責任，買受人如請求補
正瑕疵，則在出賣人補正以前，買受人非不得行使同時履行抗辯權。是本件上訴人在
原瑕疵補正前，非不得行使同時履行抗辯權，且請求不完全給付之債務不履行責任之
損害賠償，則上訴人主張以該賠償金額抵銷應付價金（見原審卷第一宗第二一八頁）
，是否全無可採，亦待澄清。又行使同時履行抗辯權後，在補正前，不生遲延責任之
問題（本院五十年台上字第一五五０號判例參照）。則前開瑕疵係在何時修復，原審
未為查明，即命上訴人自訴狀繕本送達之翌日（八十八年七月二十八日）起算遲延利
息，亦屬可議。上訴論旨，指摘原判決違背法令，求予廢棄，非無理由。
據上論結，本件上訴為有理由。依民事訴訟法第四百七十七條第一項、第四百七十八
條第二項，判決如主文。
中　　　華　　　民　　　國　　九十三　　年　　　七　　　月　　 十五 　　日
                              最高法院民事第四庭
                                  審判長法官  朱　錦　娟
                                        法官  顏　南　全
                                        法官  許　澍　林
                                        法官  葉　勝　利
                                        法官  黃　秀　得
      右正本證明與原本無異
 　　　　　                              　　　書  記  官
中　　　華　　　民　　　國　　九十三　　年　　　七　　　月　　二十七　　日
                                                                        Ａ
